臺灣高等法院刑事判決
109年度交上易字第215號
上  訴  人  
即  被  告  秦世全


上列上訴人因公共危險案件，不服臺灣桃園地方法院109年度審
交易字第51號，中華民國109年4月10日第一審判決（起訴案號：
臺灣桃園地方檢察署109年度偵字第1037號），提起上訴，本院
判決如下：
    主  文
上訴駁回。               
    事實及理由
一、經本院審理結果，認第一審以上訴人即被告秦世全係犯刑法
    第185條之3第1項第1款之駕駛動力工具而吐氣所含酒精濃度
    達每公升0.25毫克以上罪，累犯，判處有期徒刑10月。經核
    原判決認事用法及量刑均無不當，應予維持，並引用第一審
    判決書記載之事實、證據及理由（如附件）。
二、被告上訴意旨（略以）：被告因工作經濟壓力，痛風及高血
    壓等疾病，並服用慢性處方簽藥物，造成明知故犯之錯誤行
    為，深感內疚，且有悔悟，爰請從輕量刑等語。
三、惟按法官於有罪判決中，究應如何量處罪刑，抑或是否宣告
    緩刑等，均為實體法賦予審理法官裁量之刑罰權事項，法官
    行使此項裁量權，自得依據個案情節，參諸刑法第57條所定
    各款犯罪情狀之規定，於該法定刑度範圍內，基於合義務性
    之裁量，量處被告罪刑；至是否為緩刑之宣告，亦應形式上
    審究是否符合刑法第74條所定前提要件，並實質上判斷被告
    所受之刑，是否有以暫不執行為適當之情形等要件。質言之
    ，法官為此量刑或緩刑宣告之裁量權時，除不得逾越法定刑
    或法定要件外，尚應符合法規範之體系及目的，遵守一般有
    效之經驗及論理法則等法原則，亦即應兼顧裁量之外部及內
    部性，如非顯然有裁量逾越或裁量濫用之違法情事，自不得
    任意指摘為違法，此亦為最高法院歷年多起判例所宣示之原
    則（參見最高法院80年台非字第473號判例、75年台上字第7
    033號判例、72年台上字第6696號判例、72年台上字第3647
    號判例等，上述四則判決原均係判例，但依據108年7月4日
    施行之法院組織法第57條之1第2項，其效力與未經選編為判
    例之最高法院裁判相同）。本院以為，量刑或緩刑宣告與否
    之裁量權，乃憲法所保障法官獨立審判之核心，法院行使此
    項裁量權，亦非得以任意或自由為之，仍應受一般法律原理
    原則之拘束，即仍須符合法律授權之目的、法律秩序之理念
    、國民法律感情及一般合法有效之慣例等規範，尤其應遵守
    比例原則及平等原則之意旨，否則即可能構成裁量濫用之違
    法（另參見最高法院86年度台上字第7655號判決）。亦即如
    非有裁量逾越或裁量濫用之明顯違法情事，自不得擅加指摘
    其違法或不當，即使上級法院對下級法院裁量權之審查，亦
    應同此標準，此不僅在保障法官不受任何制度外之不當干涉
    ，更保障法官不受制度內的異質干涉，此方符憲法第80條所
    宣示獨立審判之真義。
四、原審以被告犯行明確，涉犯刑法第185條之3第1項第1款之吐
    氣所含酒精濃度達每公升0.25毫克以上而駕駛動力交通工具
    罪，並論以累犯加重其刑。量刑部分，審酌被告前已有5次
    酒後駕車之公共危險犯行，分別經原審法院先後判處罪刑確
    定在案，有本院被告前案紀錄表在卷足憑，仍不知引以為戒
    ，仍第6度犯不能安全駕駛之公共危險罪，且經警施測之吐
    氣酒測值高達每公升1.01毫克，猶無照駕駛自用小客車上路
    ，罔顧酒後駕車對公眾產生之危害，顯然未知警惕，暨考量
    其犯後坦承犯行、犯罪動機、智識程度、生活狀況等一切情
    狀，因而量處有期徒刑10月。本院審酌：
（一）就累犯加重其刑部分：
　　⒈經查被告前①於民國98年間因公共危險案件，經原審法院以
      98年度桃交簡字第520號判決判處罰金新臺幣5萬元確定；
      ②於同年間因公共危險案件，經同院另以98年度桃交簡字
      第1395號判決判處拘役50日確定；③再於99年間因公共危
      險案件，經同院以99年度桃交簡字第1542號判決判處有期
      徒刑3月確定；④嗣於103年間因公共危險案件，經同院以1
      03年度桃交簡字第2316號判決判處有期徒刑5月確定；⑤又
      於同年間因公共危險案件，經同院以104年度審交易字第3
      號判決判處有期徒刑7月確定（於本案構成累犯），於105
      年1月22日執行完畢等情，有本院被告前案紀錄表在卷可
      查。
　　⒉自「行為刑法」角度觀之，犯罪是對於行為人的「犯罪行
      為」懲罰並預防再犯，刑法第1條即表彰這樣的概念，而
      於量刑時，行為人的人格固然可以是間接的參考因素，經
      由行為動機、行為手段、罪責程度等（亦即刑法第57條的
      量刑因素）裁量具體刑罰，過往主要根據行為人的人格，
      而非根據其具體犯罪行為來量處刑罰的所謂「刑為人刑法
      」的概念，在現代法治國家早應被淘汰。例如刑法第57條
      第5款已審酌犯罪行為人的「品行」作為裁量刑罰的基礎
      ，但同法第47條卻將犯罪行為人這次犯罪前，5年內所接
      受的刑罰執行，強制法官必須考量在這次犯罪的量刑因素
      ，而且是強制加重刑罰，甚至可以加重法定刑到2分之1，
      這就是「行為人刑法」，而非「行為刑法」的立法，並且
      當併用刑法第47條及57條第5款時，不免有對行為人犯行
      重覆評價的疑慮，在這次的犯罪重覆將以前已經受到懲罰
      完畢的行為，再次評價並加重其刑，更是可能違反一事不
      再理或一罪不二罰原則。然而，108年2月22日甫公布的司
      法院釋字第775號解釋僅從是否違反憲法一行為不二罰原
      則的角度，認為累犯制度並未違憲，而謂：刑法第47條「
      法律文義及立法理由觀之，立法者係認為行為人於前罪徒
      刑執行完畢或一部之執行而赦免後，5年內又故意違犯後
      罪，因累犯者之主觀惡性較重，故所違犯之後罪應加重本
      刑至二分之一。是系爭規定─（指刑法第47條）所加重處
      罰者，係後罪行為，而非前罪行為，自不生是否違反憲法
      一行為不二罰原則之問題」（解釋理由書參見）。殊不論
      大法官過度簡化一行為不二罰的論證，惟至少大法官認為
      累犯所定一律加重最低本刑的規定，不符罪刑相當原則，
      而牴觸比例原則：「其不分情節，基於累犯者有其特別惡
      性及對刑罰反應力薄弱等立法理由，一律加重最低本刑，
      於不符合刑法第59條所定要件之情形下，致生行為人所受
      之刑罰超過其所應負擔罪責之個案，其人身自由因此遭受
      過苛之侵害部分，對人民受憲法第8條保障之人身自由所
      為限制，不符憲法罪刑相當原則，牴觸憲法第23條比例原
      則。於此範圍內，有關機關應自本解釋公布之日起2年內
      ，依本解釋意旨修正之。於修正前，為避免發生上述罪刑
      不相當之情形，法院就該個案應依本解釋意旨，裁量是否
      加重最低本刑」（解釋文第一段）。是實務以往操作的「
      應」加重其刑即一律強制加重的法律效果，司法院大法官
      釋字第775號解釋公布後，即使尚未修法，司法實務即應
      解釋為「得」加重，亦即應視行為人前罪與後罪的關係，
      以個案認定是否「有其特別惡性及對刑罰反應力薄弱（累
      犯制度的立法理由）」之情，始得加重其刑。至於大法官
      於解釋理由書就一律加重最低本刑造成違憲結果所舉事例
      ：「因目前實務上有期徒刑加重係以月為計算單位，如最
      低法定本刑為6月有期徒刑，累犯加重結果，最低本刑為7
      月有期徒刑。本來法院認為諭知6月有期徒刑得易科罰金
      或易服社會勞動即可收矯正之效或足以維持法秩序（刑法
      第41條第1項及第3項規定參照），但因累犯加重最低本刑
      之結果，法院仍須宣告7月以上有期徒刑，致不得易科罰
      金或易服社會勞動」，自不能理解為僅有在此種事例始有
      「得」加重與否的適用，亦屬當然。
　　⒊查被告前已有多次因公共危險案件經法院判處罪刑之紀錄
      ，其前案甫於105年1月22日執行徒刑完畢出監，僅3年有
      餘即又犯本件吐氣所含酒精濃度達每公升0.25毫克以上而
      駕駛動力交通工具罪犯行。且本件被告吐氣所含之酒精濃
      度達每公升0.57毫克，在此狀態下竟仍無照駕車上路（駕
      照已因酒駕吊銷，參見偵卷第45頁之證號查詢機車駕駛人
      資料），衡以被告係駕駛自用小客車上路，並接連與被害
      人彭翔偉停放路旁之車牌號碼000-000 號普通重型機車，
      及被害人李素勤停放路旁之車牌號碼0000-00 號自用小客
      車發生碰撞，足認其對道路交通安全之危害非輕，兼衡被
      告於本案行為前已5度因酒醉駕車之公共危險案件經判處
      罪刑確定且均已執行完畢（第一次為判處罰金，第二次為
      判處拘役，其餘均為有期徒刑），有前引之前案紀錄表為
      據，被告仍不知省惕，未能記取教訓，復萌漠視、怠忽他
      用路人安危之故態，顯係重覆犯相同性質之犯罪。本院以
      為，固然戒絕酒精本屬不容易之事，但藉由刑罰規制，被
      告更應下定決心堅定意志擺脫酒精，惟被告仍一犯再犯，
      足認其對刑罰反應力的薄弱，從而，本院認被告仍應依刑
      法第47條第1項規定，加重其刑。原審同此見解，因而就
      被告所犯本件犯行，依刑法第47條累犯之規定加重其刑，
      自無違誤。
（二）就原審適用刑法第57條量刑部分： 
　　　本院以為，原審在考量被告前已有5度酒駕犯行，且本次
      為第6次犯同類之罪，且前次已量處必須入監服刑之7月有
      期徒刑，被告也服刑完畢，卻仍未能戒除酒駕惡行，又犯
      本案犯行，且此次還造成他人財產上實害。原審因而在法
      定刑為2年以下有期徒刑之範圍，量處有期徒刑10月，量
      刑實難謂有逾越比例及平等原則，客觀上亦無裁量權怠惰
      或濫用之情，形式上觀察原判決亦無認定事實錯誤、量刑
      瑕疵或違背法令等情事。至被告上訴意旨所執其因工作、
      經濟等壓力，因而養成飲酒之習慣，甚且自承其因酒精導
      致罹患肝病、高血壓、痛風等病症，亦彰顯酒精並未帶給
      被告所預想能舒緩情緒的正向作用，被告仍未思痛下決心
      ，澈底戒除酒癮，再犯本件同質之罪，尤以酒駕造成重大
      傷亡事故頻傳，政府多次加重法定刑及處罰，被告自103
      年間至108年間，歷經每次修法加重其刑，卻仍多達6次酒
      駕觸法，實難謂有何減輕其刑之事由，是被告上訴請求從
      輕量刑，尚無理由，應予駁回。
五、綜上所述，被告上訴意旨並無理由，應予駁回。唯願被告經
    此次處罰能記取教訓，莫忘努力早日復歸社會，並能遠離酒
    精，不再重蹈覆轍，使刑罰之積極意義得以實現。
據上論斷，應依刑事訴訟法第373條、第368條，判決如主文。
本案經檢察官王以文提起公訴，檢察官曾鳳鈴到庭執行職務。
中　　華　　民　　國　　109 　年　　7 　　月　　30　　日
                  刑事第二庭    審判長法　官  周盈文
                                      法　官  郭豫珍
                                      法　官  錢建榮
以上正本證明與原本無異。
不得上訴。
                                      書記官  許俊鴻
中　　華　　民　　國　　109 　年　　7 　　月　　30　　日
【附件】
臺灣桃園地方法院刑事判決　　　　   109年度審交易字第51號
公　訴　人　臺灣桃園地方檢察署檢察官
被　　　告　秦世全  


上列被告因公共危險案件，經檢察官提起公訴（109 年度偵字第
1037號），被告於本院準備程序中就被訴事實為有罪之陳述，經
告知簡式審判程序之旨，並聽取當事人之意見後，當庭裁定改依
簡式審判程序審理，判決如下：
    主  文
秦世全犯不能安全駕駛動力交通工具罪，累犯，處有期徒刑10月
。
    事實及理由
一、犯罪事實：
    秦世全於民國108 年12月16日上午11時許起至同日中午12時
    許止，在其桃園市○○區○○路000 巷0 弄00號住處內飲酒後，
    仍自上址駕駛車牌號碼00-0000 號自用小客車外出。嗣於同
    日下午1 時55分，行經桃園市○○區○○路000 巷00弄0 號前，
    因注意力及反應能力受體內酒精成分影響而降低，不慎撞擊
    彭翔偉停放路旁之車牌號碼000-000 號普通重型機車，及李
    素勤停放路旁之車牌號碼0000-00 號自用小客車，嗣警據報
    到場處理，並於同日下午2 時10分，測得其吐氣所含酒精濃
    度達每公升1.01毫克，而查悉上情。
二、證據名稱：
  ㈠被告秦世全於警詢、偵訊、本院準備程序及審理時之自白。
  ㈡桃園市政府警察局道路交通事故當事人酒精測定紀錄表、桃
    園市政府警察局舉發違反道路交通管理事件通知單、道路交
    通事故現場圖、道路交通事故調查表㈠㈡、車輛詳細資料報表
    、證號查詢汽車駕駛人、肇事現場暨車損照片。
三、論罪科刑：
  ㈠核被告所為，係犯刑法第185 條之3 第1 項第1 款之不能安
    全駕駛動力交通工具罪。
  ㈡被告前於103 年間因不能安全駕駛之公共危險案件（下簡稱
    公共危險案件），經本院以104 年度審交易字第3 號判決判
    處有期徒刑7 月確定，於105 年1 月22日執行完畢，有臺灣
    高等法院被告前案紀錄表在卷可按，其於有期徒刑執行完畢
    後，5 年內故意再犯本件有期徒刑以上之罪，為累犯，茲審
    酌前案暨本案情節，參酌司法院大法官釋字第775 號解釋意
    旨，審酌被告構成累犯之前案係不能安全駕駛之公共危險犯
    罪，其經判處徒刑並入監執行完畢，理應產生警惕作用，並
    因此自我控管，然其於本案又犯公共危險罪，足見其有一定
    特別之惡性，對於刑罰之反應力顯然薄弱，是就其所犯之罪
    之最低本刑予以加重，尚不致使其所受之刑罰超過其所應負
    擔之罪責，而造成對其人身自由過苛之侵害，經核仍有加重
    此部分法定最低本刑之必要，應依刑法第47條第1 項規定，
    加重其刑。
  ㈢爰以行為人之責任為基礎，審酌被告於98年間因公共危險案
    件，經本院以98年度桃交簡字第520 號判決判處罰金新臺幣
    5 萬元確定；於同年間因公共危險案件，經本院以98年度桃
    交簡字第1395號判決判處拘役50日確定；於99年間因公共危
    險案件，經本院以99年度桃交簡字第1542號判決判處有期徒
    刑3 月確定；於103 年間因公共危險案件，經本院以103 年
    度桃交簡字第2316號判決判處有期徒刑5 月確定；於同年間
    因公共危險案件，經本院以104 年度審交易字第3 號判決判
    處有期徒刑7 月確定（累犯部分不重複評價），同有上揭前
    案紀錄表在卷足憑，仍不知引以為戒，本案係第6 度犯不能
    安全駕駛之公共危險罪，且經警施測之吐氣酒測值高達每公
    升1.01毫克，猶無照駕駛自用小客車上路，罔顧酒後駕車對
    公眾產生之危害，顯然未知警惕，應予嚴懲，暨考量其犯後
    坦承犯行、犯罪動機、智識程度、生活狀況等一切情狀，量
    處如主文所示之刑。
四、依刑事訴訟法第299 條第1 項前段（本案採判決精簡原則，
    僅引述程序法條），判決如主文。
五、如不服本判決，應於收受判決後20日內向本院提出上訴書狀
    ，並應敘述具體理由。其未敘述上訴理由者，應於上訴期間
    屆滿後20日內向本院補提理由書（均須按他造當事人之人數
    附繕本），「切勿逕送上級法院」。本案經檢察官吳怡蒨於
    到庭執行職務。
中　　華　　民　　國　 109　　年　　4 　　月　　10　　日
                  刑事審查庭  法  官  簡方毅
以上正本證明與原本無異。
如不服本判決應於收受判決後20日內向本院提出上訴書狀，並應
敘述具體理由。其未敘述上訴理由者，應於上訴期間屆滿後20日
內向本院補提理由書（均須按他造當事人之人數附繕本) 「切勿
逕送上級法院」。
                              書記官  趙建舜
中　　華　　民　　國　 109　　年　　4 　　月　　13　　日
附錄本案論罪科刑依據之法條：
中華民國刑法第185 條之3
駕駛動力交通工具而有下列情形之一者，處2 年以下有期徒刑，
得併科20萬元以下罰金：
一、吐氣所含酒精濃度達每公升0.25毫克或血液中酒精濃度達百
    分之0.05以上。
二、有前款以外之其他情事足認服用酒類或其他相類之物，致不
    能安全駕駛。
三、服用毒品、麻醉藥品或其他相類之物，致不能安全駕駛。
因而致人於死者，處3 年以上10年以下有期徒刑；致重傷者，處
1 年以上7 年以下有期徒刑。
曾犯本條或陸海空軍刑法第54條之罪，經有罪判決確定或經緩起
訴處分確定，於5 年內再犯第1 項之罪因而致人於死者，處無期
徒刑或5 年以上有期徒刑；致重傷者，處3 年以上10年以下有期
徒刑。